臺灣桃園地方法院交通事件裁定　　　 96年度交聲字第246 號
原處分機關　交通部公路總局新竹區監理所
異　議　人
即受處分人　乙○○
上列異議人因違反道路交通管理處罰條例案件，對於交通部公路
總局新竹區監理所96年5 月11日所為之裁決處分（原處分案號：
桃監裁罰字第裁52－DB0000000 號），聲明異議，本院裁定如下
：
    主  文
異議駁回。
    理  由
一、按行車遇有左轉彎時，應先顯示車輛前後之左邊方向燈光，
    汽車駕駛人在轉彎或變換車道前，未使用方向燈者，處新臺
    幣（以下同）600 元以上1,800 元以下罰鍰，而汽車駕駛人
    有第48條情形之一者，記違規點數1 點，道路交通安全規則
    第91條第1 項第2 款，道路交通管理處罰條例第48條第1 項
    第1 款、第63條第1 項第1 款分別定有明文。
二、原處分意旨略以：本件異議人即受處分人乙○○於民國96年
    4 月16日上午8 時2 分許，騎乘車牌號碼K9J －589 號重型
    機車，行經桃園縣桃園市○○街與復興路口，為桃園縣政府
    警察局桃園分局中路派出所員警以「（南華街左轉復興路）
    未打方向燈」之交通違規，擎桃警局交字第DB0000000 號通
    知單當場舉發，並將通知單交付異議人後，移送原處分機關
    處理，經原處分機關認異議人確有「一般道路轉彎未使用方
    向燈」之違規情事，於96年5 月11日依道路交通管理處罰條
    例第48條第1 項第1 款、第63條第1 項第1 款之規定，裁決
    處罰鍰900 元，並記違規點數1 點。
三、聲明異議意旨略以：伊於上開時、地有使用方向燈，伊係到
    復興路上的婚紗店前才關掉，當時員警係騎乘警用機車攔停
    伊，並問伊何以未打方向燈，伊回已有打方向燈，係過路口
    後才關掉，員警即說這樣不算，且當日亦有人未打方向燈，
    員警卻不去抓云云。
四、經查：
  (一)異議人於上開時、地騎乘車牌號碼K9J －589 號重型機車，
    沿桃園縣桃園市○○街往復興路方向行駛，至復興路口左轉
    駛入復興路往中壢方向行駛時，為桃園縣政府警察局桃園分
    局中路派出所員警甲○○騎乘警用機車自後追及、攔停，且
    當場告知渠未使用方向燈並對之掣單舉發之事實，為異議人
    所坦認（見本院卷第3 、39、41頁），且有證人甲○○於本
    院審理時證述在卷（見本院卷第38頁），是此部分事實，首
    堪認定。
  (二)而異議人於上開時、地驅車左轉彎前，並未使用方向燈一情
    ，業據證人甲○○於本院訊問時證稱：伊於96年4 月16日上
    午8 時許騎乘警用機車，在復興路與南華街口，執行6 時至
    10時之路暢勤務，負責取締復興路與民族路上之交通違規事
    件，當時在南華街要左、右轉之車輛較少，大多係沿復興路
    往來之車輛，伊當時在復興路北上車道內，見異議人機車排
    列在第1 輛，當時伊與異議人機車約距3 公尺，伊見異議人
    由南華街左轉復興路，從一開始轉彎至其完成轉彎止，伊均
    清楚見異議人並未打方向燈，且伊記得當時異議人左轉時，
    異議人前方對向車道內還有1 輛汽車沿南華街直行而來，該
    車本欲通過該路口，係因異議人為第1 輛左轉未打方向燈，
    且後方並有3 輛機車跟隨轉彎，始因而減速讓其通過，伊因
    見異議人沒有打方向燈，遂鳴警笛並迴轉追上，約追10公尺
    後將該人車攔停路邊，掣單舉發，除本件之外，伊尚有取締
    過轉彎未使用方向燈違規事件計有13件等語明確（見本院卷
    第38至41頁），而交通警員掣單舉發違反道路交通管理處罰
    條例所列之違規事實，本質上為行政處分，且係公務員基於
    職務上之權力，依法就特定之具體事件所為具有公法上效果
    之單方行政行為，基於公務員所為公法上行為具有公信力之
    原則，該行政處分當可被推定為真正；且上開證人身為公職
    ，與異議人素不相識，復無仇怨，自無設詞誣陷、身觸偽證
    重罪之必要；又依證人甲○○就上開舉發經過之細節，均能
    詳細證述，足見證人甲○○對於舉發當時之記憶深刻，佐以
    證人甲○○執行交通違規攔查勤務時，取締相類似之違規案
    件不少，對於異議人行車狀態自會特別注意。況細酌證人甲
    ○○證稱：伊取締當時所處之位置，係在復興路北向車道上
    ，距離異議人車輛目測約3 公尺處，而異議人機車係排列在
    第1 輛，並左轉復興路南下方向等語，則可見證人甲○○當
    時位處異議人左轉彎處，渠自能清楚看見異議人機車全部轉
    彎之過程，尤其對該車左向之方向燈，更應清楚可見至明；
    矧若非證人甲○○明確未見異議人使用方向燈，衡情渠豈有
    僅為無端構陷異議人，而大費周章迴車追趕之理？異議人雖
    又辯以：當時亦有人未打方向燈，員警卻不去抓云云，則縱
    其所言屬實，則證人甲○○若為求舉發，自可攔停此等違規
    之人即可，何必捏詞無端構陷異議人？又何須費力迴車、追
    趕異議人？益徵證人甲○○所證應屬真實，自可採信，此外
    ，並有桃園縣政府警察局96年4 月16日桃警局交字第DB0000
    000 號舉發違反道路交通管理事件通知單、桃園縣政府警察
    局桃園分局96年5 月2 日桃警分交字第0961027783號書函、
    交通部公路總局新竹區監理所桃園監理站96年5 月11日桃監
    裁罰字第裁52－DB00 00000號違反道路交通管理事件裁決書
    各1 份附卷可稽（見本院卷第4 、5 、12頁），是異議人行
    經上開路段左轉彎未使用方向燈一情，自堪認定。至異議人
    雖以前詞至辯，惟渠左轉彎未使用方向燈一情，業據證人甲
    ○○明確證述在卷，已如前述，而異議人復未能就執勤員警
    之舉發有誤提出相關證據以供調查，依卷存證據資料復無其
    他積極證據足資證明其有虛捏事實違法取締之情事，則執勤
    員警本其維護交通秩序及安全之職責所為之上開舉發行為，
    自應受到合法及正確之推定，是異議人所辯，委難採信。雖
    異議人再辯稱：當時亦有人未打方向燈云云，然縱另有他人
    同為轉彎未使用方向燈之違規，為員警未及掣單舉發，此或
    因警力不足所致，惟與本件異議人違規事實之成立無礙，要
    無藉詞自己違規之理，是異議人所辯，亦不足取。
五、綜上所述，異議人騎乘機車轉彎前未使用方向燈之違規事實
    明確，堪以認定。從而原處分機關依首揭規定，裁處異議人
    罰鍰900 元，併記違規點數1 點，核無違誤。本件聲明異議
    為無理由，應予駁回。
據上論斷，應依道路交通案件處理辦法第19條，裁定如主文。
中　　華　　民　　國　　96 　　年　　8 　　月　　6　　日
                         交通法庭法官   蘇琬能
以上正本證明與原本無異。
如不服本裁定，應於裁定送達後5 日內向本院提出抗告狀。
　　　　　　　　　　　　　　　 書記官　 許家慧
中　　華　　民　　國　　96　　年　　8 　　月　　14　　日
